【裁判字號】    99,交聲,298
【裁判日期】    990716
【裁判案由】    違反道路交通管理處罰條例聲明異議
【裁判全文】
臺灣花蓮地方法院交通事件裁定         99年度交聲字第298號
原處分機關  交通部公路總局臺北區監理所花蓮監理站
法定代理人  林富英
異  議  人
即受處分人  甲○○
上列異議人即受處分人因違反道路交通管理處罰條例案件，對於
交通部公路總局臺北區監理所花蓮監理站於99年7月8日所為之處
分（原裁決書案號：花監違字第裁44-P00000000 號)，聲明異議
，本院裁定如下：
    主  文
原處分關於甲○○汽車駕駛人酒精濃度超過規定標準，罰鍰新臺
幣肆萬伍仟元部分撤銷。
上開撤銷部分，甲○○不罰。
其餘異議駁回。
    理  由
一、原處分意旨略以：異議人即受處分人甲○○經警舉發於民國
    99年2月7日15時50分許，因酒後騎乘車號WYZ－016號輕型機
    車，行經花蓮縣花蓮市○○路121之1號前為警攔查，經警對
    之實施酒精濃度測試結果，異議人吐氣中酒精濃度為每公升
    0.94毫克，原處分機關依道路交通管理處罰條例第35條第 1
    項第1款之規定，於99年7月8 日，裁處異議人罰鍰新臺幣（
    下同）45,000元、吊扣駕駛執照12個月，並依同條例第24條
    規定施以道安講習之處分（異議人於同日當場簽收開立之裁
    決書）等語。
二、異議意旨則以：異議人已向國庫支付4,6000元，基於「一事
    不二罰」原則，請求撤銷罰鍰等語。
三、經查：
（一）異議人對於本件酒後駕車之事實並不爭執，又其因同一飲
      酒駕車之行為，因同時觸犯刑法第185條之3之公共危險罪
      ，業經臺灣花蓮地方法院檢察署檢察官於99年3月18 日，
      以99年度偵字第1099號為緩起訴處分，於99年4月6日確定
      ，緩起訴期間為1年，異議人並已依緩起訴處分，於99年7
      月8 日，向國庫支付4,6000元，有舉發違反道路交通管理
      事件通知單、酒精濃度測試數據表、上開緩起訴處分書、
      執行緩起訴處分命令通知書、自行收納款項收據及臺灣高
      等法院被告前案紀錄表各1 份在卷可稽，是異議人因本件
      同一酒醉駕車之違規行為，經原處分機關予以裁罰，並經
      檢察官為緩起訴處分之事實，首堪確認。
（二）按汽車駕駛人，駕駛汽車經測試檢定有酒精濃度超過規定
      標準之情形者，處15,000元以上60,000元以下罰鍰，並當
      場移置保管該汽車及吊扣其駕駛執照1 年；因而肇事致人
      受傷者，並吊扣其駕駛執照2 年；致人重傷或死亡者，吊
      銷其駕駛執照，並不得再考領；而汽車駕駛人飲用酒類後
      其吐氣所含酒精濃度超過每公升0.25毫克（MG/L）者，不
      得駕車。道路交通管理處罰條例第35條第1項第1款、道路
      交通安全規則第114條第2款分別定有明文。
（三）又按行政罰法第26條第1 項規定：「一行為同時觸犯刑事
      法律及違反行政法上義務規定者，依刑事法律處罰之。但
      其行為應處以其他種類行政罰或得沒入之物而未經法院宣
      告沒收者，亦得裁處之。」，究其立法目的，一行為同時
      觸犯刑事法律及違反行政法上義務規定時，由於刑罰與行
      政罰同屬對不法行為之制裁，而刑罰之懲罰作用較強，故
      依刑事法律處罰，即足資警惕時，實無一事二罰再處行政
      罰之必要，且刑事法律處罰，由法院依法定程式為之，較
      符合正當法律秩序，應予優先適用，但罰鍰以外之沒入或
      其他種類行政罰，因兼具維護公共秩序之作用，為達行政
      目的，行政機關仍得併予裁處。於酒後駕車而涉犯醉態駕
      駛之公共危險罪，經檢察官為緩起訴處分，並命被告向公
      庫或指定之公益團體、地方自治團體支付一定金額之情形
      ，係被告履行檢察官為緩起訴處分命令之捐款條件，此等
      命令名義上雖非刑罰，但仍是一種特殊的處遇措施，造成
      被告之財產減少，性質上亦屬干預人民自由之處分，與刑
      事制裁無異，實質上應認係刑事處罰。故檢察官為緩起訴
      處分並命向公益團體捐款者，其捐款解釋上，亦屬道路交
      通管理處罰條例第35條第8項所規定之罰金。
（四）查異議人業已因本件酒後駕車之違規行為，向國庫支付46
      ,000元之緩起訴處分金一節，已如上述，而該筆支付金額
      並高同於道路交通管理處罰條例第92條第3 項所訂最低罰
      鍰基準（依違反道路交通管理事件統一裁罰基準表之規定
      ，駕駛人違反道路交通管理處罰條例第35條第1項第1款之
      規定，其吐氣所含酒精濃度超過每公升0.55毫克以上，且
      於期限內到案聽候裁決者，機器腳踏車之罰鍰為45,000元
      ），基於一事不二罰之規定，即毋庸再行處以罰鍰；因此
      ，異議人本件就罰鍰部分之異議，為有理由，應予撤銷並
      諭知不罰。另原處分有關吊扣駕駛執照12個月以及施以道
      路安全講習部分，性質與罰鍰不同，且兼具維護公共秩序
      之作用，為達行政目的，行政機關仍得併予裁處，異議人
      於異議狀內亦僅請求撤銷罰鍰，是該部分處分並無違法或
      不當之處，此部分異議為無理由，應予駁回。
（五）至於原處分機關所引法務部行政罰諮詢小組之會議記錄，
      並無拘束本院之效力，附此敘明。
四、據上論斷，依道路交通案件處理辦法第19條、第20條前段，
    裁定如主文。
中    華    民    國    99    年    7     月    16    日
                  交通法庭      法  官  黃鴻達
上列正本證明與原本無異。
如對本裁定不服，應於送達後5 日內，向本院提出抗告狀（應抄
附繕本）。
中    華    民    國    99    年    7     月    19    日
                                書記官

司法院資訊處製作；財團法人民間司法改革基金會備份。
